【裁判字號】    94,上訴,2646
【裁判日期】    951019
【裁判案由】    傷害致重傷
【裁判全文】
臺灣高等法院臺中分院刑事判決        94年度上訴字第2646號
上  訴  人
即  被  告  丙○○
            甲○○
共      同
指定辯護人  本院公設辯護人  戊○○
上  訴  人
即  被  告  己○○
選任辯護人  王世勳  律師
上列上訴人因傷害致重傷案件，不服臺灣臺中地方法院93年度易
字第960號中華民國94年2月4日第一審判決 （起訴案號：臺灣臺
中地方法院檢察署93年度偵字第521號） ，提起上訴，本院判決
如下：
    主  文
上訴駁回。
    事  實
一、丙○○前曾於民國90年間犯妨害自由罪，經臺灣臺中地方法
    院判處有期徒刑四月，得易科罰金確定，於91年5月6日易科
    罰金執行完畢，仍未收斂，竟於 92年8月9日凌晨3時許，在
    台中縣大雅鄉○○路○段160之1號 「長虹卡拉ＯＫ」店消費
    時，因點歌之細故與辛○○發生爭執後，即萌生普通傷害之
    犯意，而與同行之甲○○、己○○等友人共同基於上開犯意
    之聯絡，先在該店內分別持麥克風、現場之坐椅或徒手毆打
    辛○○，再於店外由甲○○、己○○拉住辛○○後，丙○○
    持現場取得之木棍一支攻擊辛○○之腹部，且脫掉辛○○身
    上所有衣物，致其腹內出血，經人送台中縣大雅澄清醫院急
    診治療，後因受有腹部鈍挫傷併胰臟斷裂及內出血、急性胰
    臟炎併後腹腔膿瘍等傷害，於 92年8月11日經澄清綜合醫院
    中港分院進行胰臟切除脾切除手術，辛○○因而受有身體及
    健康上重大不治之重傷害。
二、案經辛○○訴由台中縣警察局豐原分局報請臺灣臺中地方法
    院檢察署檢察官偵查起訴。
    理  由
一、訊據上訴人即被告（以下稱被告）丙○○、甲○○、己○○
    ，供承有於92年8月9日凌晨3時許，在台中縣大雅鄉○○路○
    段160之1號「長虹卡拉ＯＫ」店內消費，當時被告丙○○與
    告訴人因點歌而發生爭執之事實，然均矢口否認有傷害致重
    傷害之犯行，被告丙○○辯稱：我當時因點歌而與告訴人及
    其友人庚○○起爭執，先遭庚○○攻擊，遂與其等拉扯，但
    我並未持坐椅毆打告訴人云云；被告甲○○辯稱：當時告訴
    人、庚○○及被告丙○○在台上發生衝突，我是上前勸架，
    並未毆打告訴人云云；被告己○○辯稱：當時我看見告訴人
    、庚○○、被告丙○○及甲○○四人在台上互毆，而上前勸
    架，將他們拉開，並未加入毆打告訴人云云。經查：
  (一)告訴人於92年8月9日凌晨 3時許，與友人庚○○在「長虹卡
    拉ＯＫ」店內消費時，因與被告丙○○點唱同一首歌曲而發
    生爭執，被告丙○○即持麥克風、坐椅或徒手攻擊告訴人，
    被告甲○○、己○○亦隨即趨前徒手共同毆打告訴人，其後
    被告甲○○及己○○再於店外拉住告訴人，而由被告丙○○
    持從地上取得之木棍一支攻擊告訴人腹部，並合力脫掉告訴
    人身上所有衣物，告訴人趁機跑開，躲藏在附近一處修車廠
    旁油槽內，嗣獲庚○○之友人駕車前來接應，而於途中適遇
    據報前來之警方正在盤查被告甲○○、己○○等人，告訴人
    受有腹內出血，後因受有腹部鈍挫傷併胰臟斷裂及內出血、
    急性胰臟炎併後腹腔膿瘍等傷害，進行胰臟、脾臟切除手術
    ，因而受有身體及健康上重大不治之重傷害之事實，業據證
    人即告訴人於原審審理時結證甚詳（見原審卷第191至202頁
    ），並有澄清綜合醫院之診斷明書、病歷資料影本，附卷可
    稽。
  (二)證人庚○○於原審審理時，結證：當時被告丙○○上台與其
    等爭唱同一首歌曲，接著被告丙○○與告訴人發生肢體衝突
    ，其後被告甲○○、己○○均有上台，原欲勸架，後見被告
    丙○○與告訴人已扭打在一起，亦均出手毆打告訴人，而他
    便先跑出店外躲藏，並通知友人駕車前來接應，再回到該店
    附近時，見告訴人全身赤裸，從一處油槽旁走出來，全身污
    黑，都是機油，眉邊及鼻子流血，後來於途中遇見警方攔下
    被告甲○○及己○○等人等語（見原審卷第133至156頁），
    與告訴人所證述因點歌與被告丙○○發生糾紛，遭被告三人
    共同毆打，並被脫掉全身衣物，嗣趁機躲藏在附近一處修車
    廠旁油槽內，待庚○○之友人駕車前來接應後，於途中遇見
    據報前來之警方正在盤查被告甲○○及己○○等情相符。證
    人庚○○於本院審理中，亦仍當庭指認並證述：在場的三位
    被告都有動手。沒有注意到綽號「阿義」「阿強」的人有無
    動手打人等語（見本院卷第111頁反面、112頁反面）。
  (三)證人即長虹卡拉ＯＫ店負責人乙○○於原審審理時，結證：
    當時是告訴人及庚○○上台唱歌，被告丙○○也要上去唱，
    而有爭執，然後被告甲○○、己○○及我三人上去將被告丙○○勸下來，後來被告丙○○又與告訴人方面互看，接著我
    看見被告丙○○衝上去，開始推擠、扭打，此時場面非常混
    亂，台下坐在被告丙○○之該桌者，數人衝上去，已分不清
    是要衝上去打架或勸架等語（見原審卷第168、169頁）。足
    認被告丙○○因點歌之細故，而與告訴人發生爭執後，萌生
    普通傷害之犯意，毆打告訴人之事實，證人辛○○證述於「
    長虹卡拉ＯＫ」店之內外，遭被告丙○○如何傷害等情節，
    並非杜撰捏造之詞。
  (四)證人即警員賴賢濱於原審審理時，結證：當天據報後駕駛巡
    邏車前往處理，而遇見被告己○○等人，正予詢問時，告訴
    人由其友人駕車搭載前來，下車時全身赤裸，很氣憤地衝過
    去要打被告己○○，並說「就是他打我的」這句話，且告訴
    人全身都沾到油漬，嘴角、額頭均有血跡等語（見原審卷第
    203至207頁）。證人即警員李志明於原審結證：告訴人當時
    曾指著他們說他們打他，且全身赤裸，沾有油漬等語（見原
    審卷第209頁） 。證人即警員翁能堅於原審結證：當時有被
    告甲○○、己○○在場，不包括被告丙○○，其後一位全身
    赤裸之人下車，稱被告己○○打他等語（見原審卷第211、2
    12頁）。依上述證人之證言，足認告訴人確有遭被告等毆打
    之情事，被告甲○○、己○○應非僅上前勸架而已。
  (五)告訴人受傷後，於92年8月9日當天至台中縣大雅澄清醫院急
    診，治療，後因受有腹部鈍挫傷併胰臟斷裂及內出血、急性
    胰臟炎併後腹腔膿瘍等傷害，於 92年8月11日經澄清綜合醫
    院中港分院進行胰臟、脾臟切除手術等情，有台中縣大雅澄
    清醫院函、澄清綜合醫院中港分院函、診斷證明書、病歷資
    料影本等附卷足憑。本件經本院送請法務部法醫研究所鑑定
    結果：一、依陳員受傷後並經妥適觀察期後，仍發現有脾臟
    出血及胰臟挫傷斷裂，則切除及縫補，端視手術執行醫師之
    研判權責，尤其涉及胰臟切除，其困難度較高、併發症之併
    發率亦較高，故除非有絕對必要，一般醫師不會輕易進行胰
    臟尾端之切除、縫合修補手術。一般脾胰臟切除手術則較簡
    易，一般脾臟有損傷亦採取全部脾臟摘除術。故依一般醫療
    原則，上述手術應有必要方實施之手術。二、因胰臟、脾臟
    在後腹腔深處，故若能持續觀察達兩日，支持實際上病患脾
    臟並未大量出血，反而有局部脾臟出血造成與胰臟鄰近處有
    沾黏、壞死，故一般醫師仍會以臨床診斷指數等待觀察，且
    有可能不用開刀，故在 92年8月11日似臨床診斷確認胰臟功
    能指數有異，方進行探腹及切除胰臟尾端及脾臟之摘除手術
    ，似可為合理之診斷、治療之程序（見本院卷第65至71頁）
    。再經本院函查結果，澄清綜合醫院中港分院 95年8月21日
    澄高字第952562號函復：一、患者辛○○先生，因腹部鈍挫
    傷且有腹膜炎現象，於 92年8月11日至本院急診，經由電腦
    斷層檢查，發現胰臟斷裂及內出血，故進行緊急手術，手術
    發現胰臟尾部幾乎全斷裂（至少4分之3），且已累積大量混
    濁膿液，在此情況下根本不可能保留已斷裂的胰臟，且連同
    脾臟都要摘除。二、此種胰臟之受傷且合併胰臟發炎，因為
    胰臟會分泌消化液，造成附近組織的破壞，故手術死亡率及
    手術合併症的機率相當高。三、以此症患為例，雖然順利完
    成手術，但手術後仍合併胰臟炎及腹膜腔後腹膜腔膿瘍，且
    左側降結腸壞死，術後進行一次清創手術，二次人工肛門置
    放手術，92年10月30日日出院共住院140天，又於 93年10月
    及 94年3月進行二次大腸切除手術。四、胰臟創傷是相當嚴
    重的疾病，手術切除斷裂或壞死的胰臟是必要的，而且手術
    的合併症也是難以避免的 （見本院卷第130頁）。故告訴人
    之胰臟斷裂以致於後續一系列之手術，係因被告等共同傷害
    之行為所致，且告訴人所受之傷害，已達身體或健康上重大
    不治之程度。被告等與告訴人本無宿怨，衡情尚無使告訴人
    受重傷之犯意，其等係基於普通傷害之犯意，實施傷害之行
    為，而造成一重傷之結果，其間具有相當因果關係，至為明
    顯。且被告三人間，確有犯意聯絡及行為分擔之情形，亦可
    認定。
  (六)綜上所述，被告等所辯，均係事後卸責之詞，均不足採。證
    人乙○○於本院審理中結證：當時發生已經都出去了，是事
    後才來結帳，時間經過太久了，不記得誰來結帳。沒有看到
    結帳的人，只知道這個帳單有結掉。‥‥我沒有看到庚○○
    拿瓶子打丙○○的頭，我只看到有人有爭執，之後有人去勸
    架，勸下來之後就有人衝上去，‥‥（辯護人起稱：請求訊
    問證人庚○○、乙○○，綽號「阿義」「阿強」的有無動手
    打人？）我沒有看到，在外面的事情我不曉得。店內我沒有
    看到等語（見本院卷第111、112頁），尚不足為被告等有利
    之證明。又被告等稱願意測謊，並請求對告訴人測謊一節，
    本院認無必要，爰不予准許，附此敘明。本件事證明確，被
    告等共同傷害告訴人之身體，因而致重傷之犯行，均可認定
    。
二、按刑法於民國94年2月2日經總統令修正公布，於95年7月1日
    施行，被告行為後法律有變更，依修正後刑法第2條第1項前
    段規定，應適用行為時之法律。按胰臟及脾臟均為人體重要
    器官之一，若遭切除，自足影響人體器官之完整，並造成人
    體免疫力之減低，已屬重大不治之情形。核被告丙○○、甲○○、己○○所為，均係犯刑法第277條第2項之傷害致重傷
    罪。原起訴意旨雖認被告等係犯刑法第277條第1項之普通傷
    害罪，惟經公訴人於原審審判期日更正為傷害致重傷罪（見
    原審卷第88頁），應予敘明。被告三人間具有犯意聯絡及行
    為分擔，為共同正犯。被告丙○○前曾於90年間犯妨害自由
    罪，經臺灣臺中地方法院判處有期徒刑四月，於91年5月6日
    易科罰金執行完畢之事實，有臺灣高等法院被告前案紀錄表
    、臺灣臺中地方法院檢察署刑案資料查註紀錄表各一份在卷
    足憑，其於受有期徒刑之執行完畢後，五年以內再犯本件有
    期徒刑以上之罪，構成累犯，應依修正前刑法第47條加重其
    刑。原審審酌被告等僅因細故即萌生傷害之犯意，使告訴人
    之身體健康蒙受永久無法回復之重大傷害，惡性不輕，被告
    丙○○為始作俑者，且對告訴人危害最深，復均不知積極與
    告訴人謀和，賠償其損失，犯後態度不佳，並再考量其等犯
    罪之動機、目的、手段、方法等一切情狀，援引刑法第 277
    條第2項、修正前刑法第28條、第47 條，分別量處被告丙○○有期徒刑三年六月、被告甲○○、己○○各有期徒刑三年
    二月。並敘明被告等犯罪所持用之麥克風、坐椅及木棍等物
    ，均非其等所有，且未扣案，而不諭知沒收。認事用法均無
    不合，量刑亦屬妥適，應予維持。被告丙○○上訴謂原判決
    判刑太重；被告甲○○、己○○上訴，仍否認犯行，均無理
    由，應予駁回。
據上論結，應依刑事訴訟法第368條，修正後刑法第2條第1 項前
段，判決如主文。
本案經檢察官丁○到庭執行職務。
中    華    民    國    95    年    10    月    19    日
              刑事第十一庭  審判長法  官  陳  朱  貴
                                  法  官  胡  文  傑
                                  法  官  郭  同  奇
上列正本證明與原本無異。
如不服本判決應於收受送達後十日內向本院提出上訴書狀，其未
敘述上訴之理由者並得於提起上訴後十日內向本院補提理由書（
均須按他造當事人之人數附繕本）。
                                  書記官  康  孝  慈
中    華    民    國    95    年    10    月    20    日
                                                      Ｒ


司法院資訊處製作；財團法人民間司法改革基金會備份。
